臺灣高等法院高雄分院民事判決
110年度上易字第195號
上  訴  人  林璟茗  
被上訴人    裕融企業股份有限公司

法定代理人  嚴陳莉蓮
訴訟代理人  季佩芃律師                      
上列當事人間債務人異議之訴事件，上訴人對於中華民國110年5
月13日臺灣高雄地方法院109年度訴字第937號第一審判決提起上
訴，本院於111年9月7日言詞辯論終結，判決如下：
    主  文
上訴駁回。
第二審訴訟費用由上訴人負擔。
    事實及理由
一、上訴人主張：伊於民國107年間以汽車（下稱系爭汽車）借
    貸方式向被上訴人借款新臺幣（下同）57萬元，然僅還款一
    部分後即無資力償還，被上訴人遂持臺灣臺東地方法院（下
    稱臺東地院）107年度司執字第6811號債權憑證（下稱系爭
    債權憑證），聲請強制執行伊之薪資債權，經執行法院以10
    8年度司執字第121228號強制執行事件受理（下稱系爭執行
    事件）。惟伊曾通知被上訴人取回系爭汽車抵償債務，未獲
    被上訴人處理。因伊急需週轉金，乃將該車以5萬元典當予
    當舖。被上訴人既受伊通知取車抵償，而未取車，乃為謀取
    利息與違約金等高額利益，有違誠信原則，被上訴人應負受
    領遲延責任。爰依強制執行法第14條第1項規定，聲明：系
    爭執行事件之強制執行程序應予撤銷。
二、被上訴人則以：上訴人於106年10月間以系爭汽車抵押借貸
    方式向伊借款57萬元，約定自106年11月13日起月付11,571
    元，分60期清償完畢，詎上訴人僅繳付3期後即未繳納，伊
    有催告上訴人協尋取回系爭汽車無果，並未曾接獲上訴人取
    車之通知，上訴人亦未告知私自將系爭汽車典當之事，伊並
    無受領遲延之情事。又系爭執行事件業已終結，上訴人提起
    本件訴訟顯無理由等語置辯。
三、原審判決駁回上訴人之訴，上訴人不服提起上訴，聲明：(
    一)原判決廢棄。(二)系爭執行事件之強制執行程序應予撤
    銷。被上訴人則聲明：上訴駁回。
四、兩造之爭點：上訴人依強制執行法第14條第1項規定，主張
    系爭執行事件之強制執行程序應予撤銷，有無理由？
五、本院之判斷：
　㈠按執行名義成立後，如有消滅或妨礙債權人請求之事由發生
    ，債務人得於強制執行程序終結前，向執行法院對債權人提
    起異議之訴。如以裁判為執行名義時，其為異議原因之事實
    發生在前訴訟言詞辯論終結後者，亦得主張之；強制執行法
    第14條第1項定有明文。次按第三人之金錢債權倘係將來之
    薪資請求權者，由於其可能因債務人之離職或職位變動，或
    調整薪津，而影響其存在或範圍，在法效上自難與現實之債
    權等量齊觀。執行法院若對於所扣押之債務人之薪資債權核
    發移轉命令時，就尚未到來之薪資債權部分，固須於該債權
    成為現實之債權時，始生使執行債權消滅之效力（強制執行
    法第115條之1第2項但書規定意旨）；然就已到來而可領取
    之薪資債權部分，既經執行法院依法核發移轉命令，即已發
    生消滅執行債權之效力，不論債權人是否已據以領取或實際
    獲償，該部分之執行程序應告終結，債務人自不得對該已消
    滅之債權再為爭執及請求撤銷該部分之執行程序（最高法院
    104年度台上字第1468號民事判決意旨參照）。又按將來之
    薪金請求權，可能因債務人之離職，或職位變動，或調整薪
    津，而影響其存在或範圍，凡此種非確定之債權，均不適於
    發移轉命令，如執行法院已就此種債權發移轉命令，在該債
    權未確定受清償前，執行程序尚不能謂已終結（最高法院63
    年5月28日63年度第3次民庭庭推總會議決議㈥可資參照）。
    經查，被上訴人係持系爭債權憑證，內容記載：債務人即上
    訴人於106年10月3日簽發之本票，憑票交付債權人即被上訴
    人57萬元，及自107年1月15日起至清償日止，按年息20%計
    算之利息等語，向執行法院聲請強制執行上訴人對訴外人旭
    一營造有限公司（下稱旭一公司）之薪資債權，經執行法院
    於108年12月30日核發扣押命令，於109年1月13日核發移轉
    命令，嗣旭一公司於109年4月6日陳報上訴人已於109年3月7
    日離職，經執行法院扣得上訴人薪資40,333元乙節，業經調
    閱系爭執行事件卷宗核閱屬實，可知執行債權於執行法院扣
    押所得之薪資債權40,333元部分生清償之效力，依前揭說明
    ，僅實際受償部分執行程序始終結，就此執行程序終結部分
    ，上訴人提起債務人異議之訴為無理由，其餘未受償部分，
    則尚未執行程序終結，被上訴人抗辯本件全部執行程序終結
    ，尚不足採。　　
　㈡上訴人主張：伊無力繳付貸款後，曾聯繫被上訴人取回系爭
    汽車抵償債務，等待3 個月均未獲被上訴人聯繫，故被上訴
    人受領遲延云云，為被上訴人所否認，並以前詞置辯。
　⒈按強制執行法第14條規定所謂消滅債權人請求之事由，係指
    足以使執行名義之請求權及執行力消滅之原因事實，例如清
    償、提存、抵銷、免除、混同、更改、解除條件成就、契約
    解除或行使撤銷權、債權讓與、債務承擔、和解契約之成立
    或類此之情形，始足當之；至所謂妨礙債權人請求之事由，
    則係指足以使執行名義所示之給付，罹於不能行使之障礙而
    言，例如同意延期清償、債務人行使同時履行抗辯權、消滅
    時效完成等事由（最高法院98年度台上字第1899號、94年度
    台上字第671號民事判決意旨參照）。再按所謂債權人受領
    遲延，係指債權人對於已提出之給付，拒絕受領或不能受領
    者，或債權人預示拒絕受領之意思者，始足當之。民法第23
    4條、第235條亦有明文。
　⒉經查，據上訴人陳述：伊打了很多通電話給被上訴人，客服
    應該有錄音等語（見本院卷第49頁），又經原審函調上訴人
    使用之行動電話號碼0000000000號，自106年10月1日至107
    年7月31日間之通話明細以觀（見外放通話明細卷），上訴
    人未能具體指明其與被上訴人聯繫之時間，此外，就其曾聯
    繫被上訴人取回系爭汽車乙節，復未能舉出其他證據以資證
    明，是上訴人此部分主張，即屬無據。至於上訴人雖主張應
    由被上訴人提供與被上訴人聯繫之通聯紀錄及通話內容云云
    ，惟被上訴人既否認曾獲上訴人通知取車，自無從提供與上
    訴人之通聯紀錄及通話內容，故上訴人此部分主張，亦無可
    採。
  ⒊又上訴人因購買系爭汽車而向被上訴人借款，並以系爭汽車
    設定動產抵押，有兩造所簽立「分期付款暨債權讓與契約」
    可稽，該契約第2點：「乙方（指被上訴人）向丙方購入標
    的物之分期付款總價為694,260元（現金價57萬），繳款分6
    0期攤還。利息按年利率8.05％計算…自106年11月13日起至11
    1年10月31日止，每月一付，期付11,571元」、第5點：「乙
    方或標的物如有下列任何情形之一者，甲方（指被上訴人）
    得要求乙方立即清償全部分期債權，不受各期原定清償期限
    之拘束，並得立即經營委託協尋取得占有標的物（抵押物）
    ，並公開拍賣：（一）未依本契約或甲、乙方間任一契約之
    約定按期清償債務，付息，或償付費用、稅捐或其他債務…
    」（見原審卷第23頁），可知上訴人本應以金錢給付之方式
    按期清償，被上訴人固得在上訴人未按期清償時，以抵押之
    車輛取償，然此非被上訴人之義務，縱使上訴人曾通知被上
    訴人取車，但上訴人既未現實交付車輛予被上訴人供被上訴
    人拍賣代償，自難認上訴人已有提出給付，而經被上訴人拒
    絕受領之情事可言。
  ⒋再查，據上訴人先則自承：因急需周轉，故在未繳貸款3個月
    後，以系爭汽車向當鋪典當5萬元等語（見審訴卷第10頁）
    ，可知上訴人在未繳納貸款後3個月旋將系爭汽車向當鋪典
    當以換取現金，嗣後上訴人於原審審理時稱：因為伊通知被
    上訴人取車，但被上訴人都沒有跟伊聯繫，後來伊將車輛交
    給當鋪，哪間當舖不記得，亦無留存當條，是當舖告知伊說
    一般而言，若他們將車輛交給被上訴人，被上訴人會給一筆
    委任費等語（見原審卷第160頁），上訴人雖陳述委託當鋪
    處理車輛交予被上訴人事宜，然就此並無舉出其他證據以實
    其說，自難認已向被上訴人提出給付。至於上訴人主張：典
    當車輛後被上訴人均未有尋車抵償之行為，任由車輛不斷累
    積罰單、停車費及相關稅金費用，直至109年4月間經監理站
    通知伊處理車輛報廢牌照註銷為止。被上訴人受伊通知取車
    抵償，卻遲延未取車而謀取利息與違約金等高額利益，有違
    誠信原則云云；惟上訴人未能依約按期清償貸款，亦無將車
    輛交付與被上訴人用以抵償債務，被上訴人並無受領遲延之
    情事，業經本院認定如前，則上開車輛之罰單、停車費及相
    關稅金費用，即非可歸責於被上訴人，亦難認被上訴人有何
    違反誠信原則之情事可言。是以，上訴人此部分主張，應屬
    無據。
  ⒌上訴人雖主張：伊再有收入並主動與被上訴人聯繫還款事宜
    時，然被上訴人稱債務已累計至80餘萬元，至多僅願調降至
    68萬元，後續以18.8%計息，毫無協議之意。被上訴人屢次
    拒絕伊提出之和解條件，無促進雙方債務早日清償完畢之誠
    意與意願，乘伊輕率急迫從中得利云云。蓋和解本係雙方相
    互讓步，以求終止紛爭，惟仍須雙方衡酌自身情形，依其意
    願為之，被上訴人本無必須接受上訴人所提和解條件之義務
    ，而被上訴人依約請求上訴人清償款項、利息，乃合法行使
    其權利，自難認有乘上訴人輕率急迫或從中得利，則上訴人
    此部分主張，亦屬無據。
　⒍從而，上訴人主張被上訴人受領遲延，而有消滅或妨礙債權
    人即被上訴人請求事由發生，洵無足採，其提起債務人異議
    之訴，自屬無據。　
六、綜上所述，上訴人依強制執行法第14條第1項規定，請求撤
    銷系爭執行事件之強制執行程序，為無理由，應予駁回。從
    而，原審為上訴人敗訴之判決，並無不合。上訴論旨指摘原
    判決不當，求予廢棄改判，為無理由，應駁回上訴。
七、本件事證已臻明確，兩造其餘之攻擊或防禦方法及所用之證
    據，經本院斟酌後，認為均不足以影響本判決之結果，爰不
    逐一論列，附此敘明。
八、據上論結，本件上訴為無理由，判決如主文。　　
中　　華　　民　　國　　111 　年　　9 　　月　　14　　日
                            民事第六庭
                                審判長法  官  魏式璧
                                      法  官  黃悅璇　　
                                      法  官  郭慧珊
以上正本證明與原本無異。
本件不得上訴。
中　　華　　民　　國　　111 　年　　9 　　月　　14　　日
                                      書記官  李采芹